【裁判字號】    95,訴,2878
【裁判日期】    951031
【裁判案由】    毒品危害防制條例
【裁判全文】
臺灣臺中地方法院刑事判決              95年度訴字第2878號
公  訴  人  臺灣臺中地方法院檢察署檢察官
被      告  甲○○
                      號
上列被告因毒品危害防制條例案件，經檢察官提起公訴（九十五
年度毒偵字第四一四七號），被告於準備程序中就被訴事實為有
罪之陳述，經告知簡式審判程序之旨，並聽取公訴人、被告之意
見後，由本院合議庭裁定由受命法官獨任進行簡式審判程序，判
決如下：
    主    文
甲○○施用第一級毒品，累犯，處有期徒刑壹年。扣案之夾鍊袋
貳個、藥鏟肆支、注射針筒陸支，均沒收。
    犯罪事實
一、甲○○前於民國八十九年間，因施用毒品案件，經本院以八
    十九年度毒聲字第二一七五號裁定觀察、勒戒後，認有繼續
    施用傾向，由本院以八十九年毒聲字第二七二四號裁定送強
    制戒治，再經本院以八十九年度毒聲字第五六九四號裁定停
    止強制戒治付保護管束，於九十年五月六日保護管束期滿執
    行完畢，經臺灣臺中地方法院檢察署檢察官於九十年八月十
    四日，以九十年度戒毒偵字第三九八號不起訴處分確定。復
    於九十一年間，因施用毒品案件，經本院以九十一年度毒聲
    字第一九九四號裁定裁定送強制戒治，並由臺灣臺中地方法
    院檢察署檢察官以九十一年度毒偵字第二一二六號提起公訴
    ，嗣經本院以九十二年度訴字第三二四號判處有期徒刑十月
    確定，強制戒治部份於九十二年七月十九日執行完畢，有期
    徒刑部份則於九十三年五月十一日縮刑期滿執行完畢。詎甲
    ○○猶不知悔改，於前開強制戒治執行完畢後五年內，明知
    海洛因係第一級毒品，竟基於施用第一級毒品海洛因之犯意
    ，於九十五年八月十七日十時許，在其位於臺中市○○區○
    ○路四段二三號六樓住處內，以將海洛因粉末放入注射針筒
    加美那水稀釋後，持注射針筒施打血管之方法，施用海洛因
    一次。嗣於九十五年八月二十二日十時許，為警持本院搜索
    票至其位於上址住處搜索，扣得其所有供施用第一級毒品海
    洛因所用之注射針筒六支、夾鍊袋二個及藥鏟四支，並經其
    同意採尿送驗呈有嗎啡陽性反應而查獲上情。
二、案經臺中縣警察局霧峰分局報請臺灣臺中地方法院檢察署檢
    察官偵查起訴。
    理    由
一、上述事實，業經被告甲○○於本院審理時坦白承認，而被告
    於九十五年八月二十二日經警採尿送驗結果，呈嗎啡陽性反
    應，有詮昕科技股份有限公司濫用藥物尿液檢驗報告一紙在
    卷可資佐證，上述檢驗結果，為檢驗機關本於專業知識及以
    精密儀器或科學方法檢測所得之結論，自可憑信，此外，復
    有注射針筒六支、夾鍊袋二個及藥鏟四支扣案可資佐證，足
    見被告之自白與事實相符，可以採信，其於上述時地施用第
    一級毒品海洛因一次之事實，應可認定。又被告曾因施用毒
    品案件，經本院以八十九年度毒聲字第二一七五號裁定觀察
    、勒戒後，認有繼續施用傾向，由本院以八十九年毒聲字第
    二七二四號裁定送強制戒治，再經本院以八十九年度毒聲字
    第五六九四號裁定停止強制戒治付保護管束，於九十年五月
    六日保護管束期滿執行完畢，經臺灣臺中地方法院檢察署檢
    察官於九十年八月十四日，以九十年度戒毒偵字第三九八號
    不起訴處分確定。復於九十一年間，因施用毒品案件，經本
    院以九十一年度毒聲字第一九九四號裁定裁定送強制戒治，
    並由臺灣臺中地方法院檢察署檢察官以九十一年度毒偵字第
    二一二六號提起公訴，嗣經本院以九十二年度訴字第三二四
    號判處有期徒刑十月確定，強制戒治部份於九十二年七月十
    九日執行完畢等情，有臺灣高等法院被告前案紀錄表一份在
    卷可供參考，本件事證明確，被告犯行堪予認定。
二、查海洛因為毒品危害防制條例第二條第二項第一款所稱之第
    一級毒品，不得持有、施用，被告甲○○竟持以施用，核其
    所為，係犯同條例第十條第一項施用第一級毒品罪。其施用
    前持有海洛因之低度行為，應為施用之高度行為所吸收，均
    不另論罪。又被告前因施用毒品案件案件，經本院判處有期
    徒刑十月確定，於九十三年五月十一日縮短刑期執行完畢，
    此有臺灣高等法院被告前案紀錄表及臺灣臺中地方法院檢察
    署刑案資料查註紀錄表各一份在卷可憑，其受有期徒刑之執
    行完畢後，五年之內再犯有期徒刑以上刑之本罪，為累犯，
    應依法加重其刑。爰審酌被告素行、犯罪之動機、手段、所
    生之危害及犯罪後態度，暨施用毒品係戕害個人身心之行為
    等一切情狀，量處如主文所示之刑。另扣案之注射針筒六支
    、夾鍊袋二個及藥鏟四支為被告所有，供其施用海洛因所用
    之物，業據被告供明在卷，應依刑法第三十八條第一項第二
    款規定宣告沒收。
三、公訴意旨另以：被告甲○○除前開時地施用第一級毒品犯行
    外，於九十五年六月間某日起至同年八月十六日止，另有在
    其位於上址住處施用第一級毒品海洛因多次，因認被告涉有
    毒品危害防制條例第十條第一項之罪嫌。按犯罪事實應依證
    據認定之，無證據不得認定犯罪事實；被告或共犯之自白，
    不得作為有罪判決之唯一證據，仍應調查其他必要之證據，
    以察其是否與事實相符，刑事訴訟法第一百五十四條第二項
    、第一百五十六條第二項分別定有明文。公訴人認被告有上
    述犯行，係以被告於偵查中之自白為其論據，經查，被告雖
    自白有此部分之犯行，然遍查全卷並無其他證據足資佐證，
    且海洛因及施用後可於尿液中檢出之時間，依據Clarke's I
    solation and Identification of Drugs第二版記載，施用
    海洛因後二十四小時內經由尿液排出之量可達施用劑量之百
    分之八十，而毒品施用後於尿液中可檢出之時間，受劑量及
    頻率、施用方式、飲水量之多寡、個人體質及其代謝情況等
    因素影響，因個案而異，海洛因可檢出之時間為一至四天，
    亦經行政院衛生署管制藥品管理局以九十二年三月十日管檢
    字第○九二○○○一四九五號函釋無訛，而被告於九十五年
    八月二十二日，經警查獲採其尿液送鑑定結果，尿液中雖檢
    驗出嗎啡之陽性反應，然此亦僅能證明被告於經警查獲採尿
    前一至四日內某時曾有施用第一級毒品之犯行，至扣案之夾
    鍊袋二個、藥鏟四支及注射針筒六支則僅得證明被告持有此
    等施用毒品之器具，並作為被告有於採尿前一至四日內施用
    毒品事實之佐證，尚難僅憑卷附之尿液檢驗報告一紙及扣案
    之夾鍊袋二個、藥鏟四支及注射針筒六支即遽而推論被告於
    其所自白之上開施用毒品之期間內亦有施用第一級毒品之犯
    行，此部分既無其他積極證據足資佐證，殊難僅以被告之自
    白即予以論罪科刑，是被告此部分犯罪並不能證明。惟因檢
    察官認此部分之犯行與上開起訴並經論罪部分，有集合犯之
    實質上一罪關係，爰不另為無罪之諭知，併此敘明。
四、移送併辦意旨（九十五年度毒偵字第四七五八號）另以被告
    甲○○除前開時地施用第一級毒品之犯行外，於九十五年八
    月中旬起至九十五年八月十六日及九十五年八月十八日起至
    九十五年九月十五日二十二時許止，另有在其位於臺中市○
    ○區○○路四段二三號六樓住處內，持續施用第一級毒品海
    洛因多次，因認被告涉有毒品危害防制條例第十條第一項之
    罪嫌。按犯罪事實應依證據認定之，無證據不得認定犯罪事
    實；被告或共犯之自白，不得作為有罪判決之唯一證據，仍
    應調查其他必要之證據，以察其是否與事實相符，刑事訴訟
    法第一百五十四條第二項、第一百五十六條第二項分別定有
    明文。次按刑法第五十六條連續犯之規定業於九十四年二月
    二日修正公布刪除，並於九十五年七月一日施行，而依新法
    對於上開反覆實施犯罪模式之對應處置，除合於「接續犯」
    或「包括一罪」之情形外，則僅能依數罪併罰之規定個別處
    斷。又依最高法院八十六年臺上字第三二九五號判例意旨可
    知，數行為於同時同地或密切接近之時地實施，侵害同一之
    法益，各行為之獨立性極為薄弱，依一般社會健全觀念，在
    時間差距上，難以強行分開，在刑法評價上，以視為數個舉
    動之接續施行，合為包括之一行為予以評價，較為合理，方
    屬接續犯之範疇，足見「接續犯」之成立，係以時、空密接
    性為前提要件，即透過對於同一法益之同種類侵害行為繼續
    不間斷之實行，業已稀釋個別行為之獨立性，致使刑法評價
    時將之視為單一、整體之犯罪行為，以符合社會一般人對於
    行為概念之認知，並與行為人之犯罪目的相互結合。至於學
    理上「包括一罪」概念中，與施用毒品之犯罪型態較有關聯
    者，應屬「集合犯」之態樣，此即依一般社會通念，特定犯
    罪行為具有反覆實施之特性，立法者於制定刑罰法律之初，
    亦已認知該種行為類型之反覆性，而有意藉由法條中客觀構
    成要件之行為要素，涵括上開具有反覆實施特性之數個犯罪
    行為，仍僅接受一次刑法之評價為已足。然施用毒品犯罪，
    或為零星偶一之施用，是自難認立法者於制定刑罰法律之初
    ，已認知該種行為類型之反覆性，且有意藉由法條中客觀構
    成要件之行為要素，涵括上開具有反覆實施特性之數個犯罪
    行為。基上，多次施用毒品犯罪之行為，當無論以「集合犯
    」之餘地，此時則應回歸一般刑法上行為單、複數之認定，
    而予論罪科刑，較稱妥適。公訴人認被告有上述犯行，係以
    被告於偵查中之自白為其論據，經查，被告雖自白有此部分
    之犯行，然遍查全卷並無其他證據足資佐證，且海洛因及施
    用後可於尿液中檢出之時間，依據Clarke's Isolation and
    Identification of Drugs 第二版記載，施用海洛因後二十
    四小時內經由尿液排出之量可達施用劑量之百分之八十，而
    毒品施用後於尿液中可檢出之時間，受劑量及頻率、施用方
    式、飲水量之多寡、個人體質及其代謝情況等因素影響，因
    個案而異，海洛因可檢出之時間為一至四天，亦經行政院衛
    生署管制藥品管理局以九十二年三月十日管檢字第○九二○
    ○○一四九五號函釋無訛，而被告於九十五年九月十八日，
    經警查獲採其尿液及將查扣之白色粉末送鑑定結果，尿液中
    雖檢驗出嗎啡之陽性反應，且該包白色粉末亦確屬海洛因，
    然此亦僅能證明被告於經警查獲採尿即九十五年九月十八日
    十六時五十分許往前回溯一至四日內某時曾有施用第一級毒
    品之犯行，尚難僅憑卷附之尿液檢驗報告一紙及扣案之毒品
    一包即推論被告於其所自白之九十五年八月中旬起至九十五
    年九月十四日間內亦有施用第一級毒品之犯行，況被告於九
    十五年八月二十二日檢察官偵訊時供稱：今年六月起再施用
    海洛因，是用針筒注射，約兩、三天施用一次，最後一次施
    用九十五年八月十七日上午十時，今天凌晨被警察查獲，但
    伊八月十七日之後就沒有再施用了等語（見九十五年度毒偵
    字第四一四七號偵查卷第九頁），惟其於九十五年九月十八
    日檢察官偵訊時又改稱：九十五年八月中旬開始施用海洛因
    ，伊都在天津路的家中施用，最後一次是九十五年九月十五
    日二十二時，平均四、五天施用一次等語（見九十五年度毒
    偵字第四七八五號偵查卷第八頁），被告對於開始施用第一
    級毒品海洛因之起迄點以及施用之頻率，前後供述互核歧異
    ，被告此部分之自白是否可採，即非無疑，此部分既無其他
    補強證據足資佐證，殊難僅以被告之自白即予以論罪科刑，
    是被告此部分犯罪並不能證明，與起訴部分自無集合犯之裁
    判上一罪關係。又本件併案部分被告之尿液檢驗報告僅得證
    明被告有於九十五年九月十八日十六時五十分許往前回溯一
    至四日內某時曾有施用第一級毒品之事實，則被告施用第一
    級毒品之時間距被告前次於九十五年八月十七日十時許，施
    用第一級毒品之犯行，已相距一月之久，並無時、空密接性
    可言，而具有個別施用行為之獨立性，自與起訴部分無集合
    犯之裁判上一罪關係。從而檢察官移送併案審理部分所得證
    明被告之施用行為，既應依新法處斷，被告此部分施用第一
    級毒品海洛因之犯行亦應評價為獨立行為，自當論以數罪而
    分論處罰，本院無從併予審究，爰檢卷退由檢察官另為適法
    之處理。
據上論斷，應依刑事訴訟法第二百七十三條之一第一項、第二百
九十九條第一項前段，毒品危害防制條例第十條第一項，刑法第
十一條前段、刑法第四十七條第一項、第三十八條第一項第二款
，判決如主文。
本案經檢察官乙○○到庭執行職務
中    華    民    國    95    年    10    月    31    日
                  刑事第九庭    法  官  余德正
以上正本證明與原本無異。
如不服本判決，應於送達後十日內向本院提出上訴狀（須附繕
本），上訴於臺灣高等法院臺中分院。
                                書記官  廖日晟
中    華    民    國    95    年    10    月    31    日
附錄論罪科刑法條
毒品危害防制條例第10條第1項
施用第一級毒品者，處六月以上五年以下有期徒刑。


司法院資訊處製作；財團法人民間司法改革基金會備份。
